臺灣雲林地方法院民事簡易判決
110年度簡字第117號
原      告  許淑清  
特別代理人  雷佳宜  
原      告  雷智翔  
共      同
訴訟代理人  康志遠律師
被      告  林子瑋  
            謝盈盈即建通氣體行

            林子訓即建通氣體行

共      同
訴訟代理人  蔡宜軒律師
上列當事人間請求損害賠償事件，由本院刑事法庭裁定移送前來
（109年度交重附民字第4號），本院於民國110年12月21日言詞
辯論終結，判決如下：
    主    文
被告謝盈盈即建通氣體行、林子瑋應連帶給付原告許淑清新臺幣
壹仟參佰捌拾柒萬肆仟柒佰壹拾元、雷智翔新臺幣柒拾貳萬元，
及均自民國一百零九年十月二十日起至清償日止，按年息百分之
五計算之利息。
前項判決，於原告許淑清、雷智翔各以新臺幣壹佰參拾捌萬柒仟
元、新臺幣柒萬貳仟元為被告供擔保後，得假執行。但被告得依
序預供擔保新臺幣壹仟參佰捌拾柒萬肆仟柒佰壹拾元、新臺幣柒
拾貳萬元，或將該款項提存而免為假執行。
原告其餘之訴及假執行之聲請均駁回。
訴訟費用由被告謝盈盈即建通氣體行、被告林子瑋連帶負擔五分
之三，餘由原告負擔。
    事實及理由
壹、程序方面:
一、按無訴訟能力人有為訴訟之必要，而無法定代理人，或法定
    代理人不能行代理權者，其親屬或利害關係人，得聲請受訴
    法院之審判長，選任特別代理人，民事訴訟法第51條第2項
    定有明文。查原告許淑清於民國109年3月3日下午3時50分許
    遭被告林子偉駕車撞傷，導致受有頸椎第四節爆裂性骨折等
    傷害，傷勢嚴重，身心狀態顯無法自理，為無訴訟能力人，
    無法對被告林子偉等提起民事損害賠償訴訟，經雷佳宜聲請
    為原告許淑清選任特別代理人，業經本院以109年度聲字第1
    9號裁定選任其於原告許淑清對被告林子偉、建通氣體行提
    起損害賠償之訴之特別代理人，先予敘明。　
二、又原告許淑清之特別代理人雷佳宜，雖亦於訴狀當事人欄載
    為「兼（許淑清之）特別代理人」，並請求慰撫金新台幣（
　　下同）80萬元等語。然本件係原告等人提起刑事附帶民事訴
    訟後，經本院刑事法庭裁定移送前來，而該裁定僅移送原告
    許淑清及雷智翔之訴，有該裁定之當事人欄載明可按，雷佳
    宜部分已非本院審判之範圍。況原告等人之刑事附帶民事聲
    請狀之「具狀人」亦僅載明原告許淑清及雷智翔二人，雷佳
    宜則載為「特別代理人」，故其部分非本院審判之範圍，併
    此敘明。
三、按訴狀送達後，原告不得將原訴變更或追加他訴。但擴張或
    減縮應受判決事項之聲明者，不在此限，民事訴訟法第255
    條第1項第3款定有明文。本件原告提起刑事附帶民事訴訟，
    原請求被告應連帶賠償其因本件車禍所受之損害共計24,95
　　7,168元（原告許淑清23,157,168元、雷智翔100萬元、雷佳
    宜80萬元），及均自起訴狀繕本送達翌日起至清償日止之法
    定遲延利息。嗣於110年11月9日具狀就原告許淑清請求部分
    變更為22,095,164元，再於同年12月17日具狀就原告許淑清
    請求金額部分變更為22,168,486元，核屬應為減縮、擴張應
    受判決事項之聲明，依上規定，核無不合，應予准許。
貳、實體方面:
一、原告主張:
㈠、被告林子瑋係被告建通氣體行之員工，於109年3月3日下午3
    時50分許，無駕駛執照（遭吊銷）駕駛車號000-00號自用大
    貨車（下或稱系爭大貨車），沿雲林縣麥寮鄉施厝村產業道
    路由西往東方向行駛，行經該道路於興安路之交岔路口（下
    稱系爭交岔路口），原應注意行駛至無號誌而無交通指揮人
    員指揮之交岔路口，未設標誌、標線或號誌畫分幹、支道線
    者、少線道車應禮讓多線道車先行，而當時天候晴，日間有
    自然光線，柏油路面、乾燥、無缺陷及障礙物，視距良好，
    並無不能注意之情事，竟疏未注意前揭事項，適有原告許淑
    清騎乘車號000-0000號普通重型機車，沿雲林縣麥寮鄉施厝
    村興安路由南往北方向行經系爭交岔路口，被告林子瑋所駕
    駛車輛之左前車頭遂與原告許淑清所騎乘機車之左側車身發
    生碰撞（下稱本件車禍），致原告許淑清受有頸椎第四節爆
    裂性骨折併完全脊髓損傷、頸椎第四節骨折併頸髓損傷等傷
    害，並造成四肢癱瘓之重傷害，經本院以109年度交訴字第9
    7號刑事判決判處被告犯過失致人重傷罪並科處有期徒刑1年
    2月（下或稱本件刑事）。　
㈡、被告林子瑋係遭吊照無駕駛執照之人，本就不應再開車行駛
　　，卻開車行駛又未禮讓多線道車先行，置道路交通之安全法
    規於不顧，因而肇事，被告林子瑋因上開駕駛上過失，不法
    侵害原告許淑清受有上開傷害，應依民法第184條、第191條
    之2前段、第193條第1項、第195條第1項等規定負損害賠償
    責任。而被告建通氣體行為被告林子瑋之僱主，本件車禍當
    時被告林子瑋亦駕駛被告建通氣體行所有之車輛，顯見被告
    林子瑋於本件車禍當時係執行職務，則被告建通氣體行應依
    民法第188條規定，與被告林子瑋負連帶損害賠償責任。茲
    臚列原告所受之損害如下:
  ⒈原告許淑清為58年3月1日生，現為52歲，依109年度雲林縣簡
    易生命表，其平均餘命為33.33年，則以下涉及平均餘命之
    項目，平均餘命均以33年計算。
　⒉醫藥費部分共895,193元:
　⑴原告許淑清於本件車禍當日至雲林長庚紀念醫院（下稱雲林
    長庚醫院）治療後，轉院至國立臺灣大學醫學院附設醫院雲
    林分院（下稱台大雲林分院）開刀住院治療，後又轉至臺北
    榮民總醫院（下稱臺北榮總）住院治療，又轉至振興醫療財
    團法人振興醫院（下稱振興醫院），已支出醫療費共計301,
　　010元。
　⑵原告許淑清經醫師診斷為「頸椎脊髓損傷合併四肢完全癱瘓
　　」，造成中樞神經之頸椎脊髓完全性損傷，至今仍四肢完全
    癱瘓，無法自行翻身、轉位、移位、控制大小便、血壓及體
    溫調控異常，日常生活活動完全需專人全日照料，並因無法
    從事任何勞力工作，需長期復健治療及追蹤併發症與後遺症
　　，因每半年仍須至醫院住院進行治療復健，每次住院約10日
　　，住院每日花費約1,500元，則每年醫療費支出為3萬元，以
    平均餘命33年，並以霍夫曼一次給付計算，其金額為594,18
　　3元。
　⑶故醫藥費用金額為895,193元（計算式:301,010+594,183=89
　　5,193）。
　⒊交通費用共40,750元:
　　原告許淑清自雲林長庚醫院治療後轉院至台大雲林分院之車
    資為3,900元，自台大雲林分院轉院至台北榮總之車資為11,
　　000元，又因距離原告許淑清住處最近之醫療院所為雲林長
    庚醫院，以「大都會車隊」網頁試算，其單趟計程車資至少
    為275元，故其往返醫療院所之車資至少為550元，而累計至
    110年12月，原告許淑清共48次進出醫院，扣除上開2次救護
    車車資，共計25,850元（計算式:47×2×475=25,850），故交
    通費用金額為40,750元（計算式:3,900+11,000+25,850=40,
　　750）。
　⒋看護費用共12,608,635元：
　⑴原告許淑清住院期間僱請照服員，另在住處時由親人照顧。
    自109年7月8日起由外籍看護來照顧原告許淑清，惟因原告
    許淑清頸椎損傷造成四肢完全癱瘓，需專人全日照料，而外
    籍看護雖為全日照料，其每日工時為8至12小時，其他時間
    仍須由親人來照顧原告許淑清，故除支出外籍看護之費用（
　　含薪資、就業安定費、健保費及意外險）等外，親人自行照
    顧原告許淑清部分，其每日以900元計算看護費用，合計為1
　　,029,185元（計算式:570,185+459,000＝1,029,185）。
  ⑵未來看護費用，外籍看護費用（薪資每月以19,215元、就業
    安定費每月2,000元、健保費每月1,176元及意外險每年595
    元），均以平均餘命33年，並以霍夫曼一次給付計算，其金
    額合計為5,255,890元。親人自行照顧原告許淑清部分，薪
    資以每月27,000元，以平均餘命33年，並以霍夫曼一次給付
    計算，其金額合計為6,323,560元。
  ⑶故看護費用金額為12,608,635元（計算式:1,029,185+5,255
　　,890+6,323,560=12,608,635）。　 
　⒌勞動能力損失共4,727,883元:
  ⑴原告許淑清受傷前原從事農事，每月工資約為34,800元，且
    身體狀況良好，預估尚可工作至退休，本件車禍係於109年3
    月3日發生，自109年3月至110年11月，原告許淑清已受有不
    能工作之損失730,800元（計算式:34,80021=730,800）。
　⑵自110年12月起至原告許淑清退休（退休年齡65歲，故計算至
    123年2月）止，期間共計12年3月，以每月工資34,800元
　　，並依霍夫曼一次給付試算，金額為3,997,083元。
  ⑶故勞動能力損失金額為4,247,883元（計算式:730,800+3,99
　　7,083=4,247,883）。　 
　⒍醫療器材等支出2,673,290元:
    起訴狀所列附表2-5各項目，係原告許淑清因四肢癱瘓之傷
    害，生活上及醫療上須購買之物品；而「已支出金額」欄位
　　，為原告許淑清已花費之金額；「未來預估」欄，說明在未
    來約固定期間購買各項物品，以維持生活、身體運作及醫療
    等需求欄；「預估花費」欄即為未來平均餘命之期間内購買
    各項目物品須支出之金額（已以霍夫曼一次給付計算）。另
    就附表2-5中編號17至27，記載每2至8年更換，係依照身心
    障礙者生活輔助器具補助標準表所載，如編號18「高背輪椅
　　」，為上開標準表第3頁項次5，最低使用年限為3年，故以
    每3年更換一次，共計支出2,673,290元。
  ⒎精神慰藉金480萬元:
  ⑴原告許淑清部分:
    原告因被告林子瑋無照駕駛及其雇主僱用無照駕駛之人，對
    原告造成上述傷害，原告身心受重創至完全癱瘓，無法自行
    翻身、轉位、移位、控制大小便、血壓及體溫調控異常，日
    常生活活動完全需專人全日照料之地步，可說是一輩子均需
    臥床，原告年僅52歲正值壯年，此對原告情何以堪，原告亦
    須長期至醫院接受治療，家庭及原告之經濟均遭受重大影響
　　，原告生活步調大亂，原告及其家人所受精神痛苦、及身心
    所受之折磨極鉅，實非外人所能想像，且被告林子瑋於事發
    至今從未主動連繫原告及其家屬，原告屢次欲與被告接洽賠
    償事宜，且至調解會聲請調解，均遭被告冷淡回應，僅表示
    無力賠償，被告之心態，原告實無法苟同，故原告請求精神
    慰藉金300萬元，應屬相當且合理。
  ⑵原告雷佳宜、雷智翔部分:
    原告雷智翔為原告許淑清之配偶、原告雷佳宜為原告許淑清
    之獨生女，原告許淑清因本件車禍受有「頸椎脊髓損傷合併
    四肢完全攤瘓」，造成中樞神經之頸椎脊髓完全性損傷，至
    今仍四肢完全癱瘓，無法自行翻身、轉位、移位、控制大小
    便、血壓及體溫調控異常，日常生活活動完全需專人全日照
    料，並因無法從事任何勞力工作，需長期復健治療及追蹤併
    發症與後遺症之傷害，原告雷智翔、雷佳宜與原告許淑清間
    因配偶、母女關係之親情倫理及生活相互扶持與幫助之身份
    法益受到侵害，且需持續終身照顧原告許淑清，其情節自屬
    重大，故依民法第195條3項規定，原告雷智翔及雷佳宜各請
    求精神賠償100萬元及80萬元，此應屬合理。
　⒏綜上，被告二人應連帶給付原告許淑清23,945,751元；另給
    付原告雷智翔100萬元、原告雷佳宜80萬元，共計25,745,75
　　1元。
㈢、又本件事故發生時被告建通氣體行之負責人登記為謝盈盈（
　　即被告林子瑋之母），後於109年4月13日為轉讓登記負責人
    變更為林子訓，故原告先位請求被告建通氣體行即謝盈盈應
    連帶賠償原告。如鈞院認謝盈盈不應負連帶賠償責任，而先
    位聲明無理由，則原告備位請求被告建通氣體行即林子訓應
    連帶賠償原告。
㈣、對於被告抗辯之陳述:
  ⒈因被告林子瑋對於其所駕駛車輛未投保強制險，而原告許淑
    清已向特別補償基金申請補償，並已領取1,777,265元，依
    強制汽車責任保險法第42條第1項規定，其補償視為被告損
    害賠償金額之一部分，受賠償請求時得扣除之，故原告許淑
    清上開主張金額23,945,751元，扣除補償金後，餘額22,168
　　,486元即為原告許淑清請求被告應連帶賠償之金額。
　⒉原告許淑清薪資所得，係依照勞保投保的薪資額，因為原告
    許淑清係與原告雷智翔種田販售農作物，種植兩甲地，都是
    承租的，租金是一分地一年5,000元，現在沒有租了。農作
    物收入是存入原告雷智翔的帳戶，可以提供原告雷智翔的帳
    戶存摺證明。在110年12月20日民事準備書狀附表3部分，有
    將原告雷智翔的明細整理出來，並將車禍前後收入計算出來
　　，明顯收入有減半，減半金額大概有9萬元之多，請求依投
    保薪資34,800元計算，應屬合理。至於為何資料上名義人都
    是原告雷智翔，是因為原告二人是夫妻關係，以原告雷智翔
    的名義去登記也屬正常。原告許淑清不能工作損失部分，就
    算不能用投保薪資34,800元計算，至少要以基本工資計算。
　⒊原告許淑清現在四肢癱瘓，終生需專人看護。現在有請外籍
    看護但不夠，也需要親人照顧，請參考110年12月20日民事
    準備書狀附表2-3 ，看護費用支出有分前面的金額及後面的
    金額，前面金額不是整數的部分，都是外籍看護的薪水，後
    面27,000元，1日900元是親人照顧的費用部分。　　
　⒋交通費部分，因為現在都是白牌計程車，用網路上及最近的
    距離計算，所以計程車車資算是合理。
　⒌過失比例部分，原告主張由撞擊位置看，是原告許淑清經過
    路口後才被被告林子瑋自後方追撞，是撞到原告許淑清的左
    後方，被告林子瑋應負全部責任。
㈤、並聲明:
  ⒈先位聲明:
　⑴被告林子瑋、謝盈盈即建通氣體行應連帶給付原告許淑清22
　　,168,486元、原告雷佳宜80萬元、原告雷智翔100萬元，及
    均自起訴狀繕本送達翌日起至清償日止，按年利率百分之5
    計算之利息。
  ⑵訴訟費用由被告負擔。
  ⑶請准供擔保宣告假執行。
　⒉備位聲明:　
　⑴被告林子瑋、林子訓即建通氣體行應連帶給付原告許淑清22
　　,168,486元、原告雷佳宜80萬元、原告雷智翔100萬元正，
    及均自起訴狀繕本送達翌日起至清償日止，按年利率百分之
    5計算之利息。
  ⑵訴訟費用由被告負擔。
  ⑶請准供擔保宣告假執行。
二、被告之答辯:
㈠、原告許淑清當時未依道路交通管理處罰條例第31條第6項規定
    載安全帽，及按交通部公路總局嘉義區監理所雲嘉區車輛行
    車事故鑑定會鑑定意見書之「鑑定意見」認為:原告許淑清
    行經無號誌交岔路口，未減速慢行，作隨時停車之準備，為
    「肇事次因」。據此，按民法第217條之規定，原告許淑清
    為「與有過失」，請依法減輕、免除被告賠償責任。
㈡、原告起訴請求之金額與法未合，說明如下:
  ⒈原告業已依法向「財團法人汽車交通事故特別補償基金」 請
    求之金額，應依法扣除之，原告並未扣除。
  ⒉原告許淑清起訴陳稱每月薪資34,800元，請求勞動能力損失
    金額為451,8921元，惟原證20中第4頁乙方耕作人全部都是
    原告雷智翔，其中只有二筆原告許淑清是所有權人，耕作人
    並非原告許淑清，再以原告雷智翔的帳戶，不能證明原告許
    淑清有勞動力損失，也不得以如此合計除以2得出34,800元
　　，此計算依法無據，原告之請求應無理由。
　⒊對於醫療費用沒有收據部分，被告否認之。未來的醫療費用
    沒有單據，請求無理由。　　
　⒋交通費用的計程車資，未附單據請求無理由。原告並非以白
    牌計程車搭乘，實務上多數都是以兩邊距離的油價來計算，
    此部分因原告也沒有提出計算式，相關實務見解，應以油價
    計算為基礎。
　⒌看護費用部分，實務上應有診斷證明書來計算天數，所以在
    卷內以外無支持原告天數的看護費用部分無理由。另對於外
    勞看護部分之請求沒有意見，但是外勞看護與親人看護有重
    疊時，此部分應予扣除。　　
　⒍醫療器材的附表2-5中，14濕紙巾、16營養補充品、附表2-6 
    中，5、10、12、17、19、20、21、22、25、26、48、49、5
    9以上均為非必要支出。　　
㈢、精神撫慰金金額應為50萬元至100萬元，顯較合理：
  ⒈原告起訴主張精神慰撫金為480萬元，按實務見解顯請求過高
    。
  ⒉另本案有無民法第195條第3項規定之適用，請鈞院依法審理
　　。
㈣、並聲明:
  ⒈原告之訴駁回。
  ⒉訴訟費用由原告負擔。
  ⒊被告願供擔保，請求准予免除假執行判決。
三、兩造不爭執及爭執事項:
㈠、不爭執事項：　　
  ⒈本件車禍的發生事實如本院109年度交訴字第97號過失致重傷
    害刑事判決犯罪事實欄所述
  ⒉被告對於原告許淑清提出之醫療費用單據不爭執。
  ⒊原告許淑清已領有強制汽車責任保險金1,777,265元。
㈡、爭執事項：
  ⒈本件車禍雙方之過失比例為何?
  ⒉原告許淑清請求各項費用是否必要，有無理由？
　⒊原告許淑清之職業及每月收入為何？
　⒋慰撫金應以多少金額為適當？　　
四、本院判斷:　
㈠、查被告林子瑋係被告謝盈盈即建通氣體行之員工，於109年3
    月3日下午3時50分許，無駕駛執照（遭吊銷）駕駛建通氣體
    行所有系爭大貨車，沿雲林縣麥寮鄉施厝村產業道路由西往
    東方向行駛，行經系爭交岔路口，原應注意行駛至無號誌而
    無交通指揮人員指揮之交岔路口，未設標誌、標線或號誌畫
    分幹、支道線者、少線道車應禮讓多線道車先行，而當時天
    候晴，日間有自然光線，柏油路面、乾燥、無缺陷及障礙物
　　，視距良好，並無不能注意之情事，竟疏未注意前揭事項，
    適有原告許淑清騎乘車號000-0000號普通重型機車，沿雲林
    縣麥寮鄉施厝村興安路由南往北方向行經系爭交岔路口，被
    告林子瑋所駕駛車輛之左前車頭遂與原告許淑清所騎乘機車
    之左側車身發生碰撞，致原告許淑清受有頸椎第四節爆裂性
    骨折併完全脊髓損傷、頸椎第四節骨折併頸髓損傷合併四肢
    完全癱瘓之重傷害。且被告林子瑋因前揭過失行為，經本院
    以109年度交訴字第97號刑事判決判處被告林子瑋犯過失致
    人重傷罪，並科處有期徒刑1年2月，被告林子瑋及臺灣雲林
    地方檢察署（下稱雲林地檢署）檢察官均提起上訴，嗣由臺
    灣高等法院臺南分院以110年度交上訴字第907號刑事判決上
    訴駁回確定等情，為兩造所不爭執，並有本件刑事判決、兩
    造於本件刑事之偵審筆錄與道路交通事故調查筆錄、當事人
    酒精測定紀錄表、雲林長庚醫院檢驗醫學科檢驗報告單、道
    路交通事故肇事人自首情形紀錄表、道路交通事故現場圖、
    調查報告表㈠㈡、現場照片、台大雲林分院109年3月10日及10
    9年4月2日診斷證明書、車號查詢汽車及證號查詢駕駛人資
    料、臺北榮總109年4月30日、109年9月22日及110年3月25日
    診斷證明書、交通部公路總局嘉義區監理所109年12月15日
    嘉監鑑字第1090237585號函檢送嘉雲區0000000案鑑定意見
    書（下稱本件嘉雲區車輛行事故鑑定意見）、雲林長庚醫院
    109年11月19日長庚院雲字第1091150298號函檢送許淑清急
    診就醫相關病歷、110年1月29日長庚院雲字第1100150026號
    函暨許淑清急診就醫相關影像資料及台大雲林分院110年2月
    23日臺大雲分資字第1100001072號函檢送許淑清109年3月3
    日就醫病歷資料等附卷可參（雲林縣警察局臺西分局雲警西
    偵字第1090009005號刑案偵查卷《下稱警卷》第3-10、15
　　-23、25-43、63、65、69-71頁，雲林地檢署109年度偵字第
    5114號偵查卷《下稱偵卷》第21-27頁，本件刑事審判卷一第4
    3-47、57、79-111、121-124、173-182、187-490頁，卷二
    第23-511頁，卷三第31-42、47-49、69-73、77-93、117-12
    3頁，109年度交重附民字第4號卷第49頁《下稱附民卷》
　　，本院卷第213-216頁），足信屬實。
㈡、按因故意或過失，不法侵害他人之權利者，負損害賠償責任
　　。汽車、機車或其他非依軌道行駛之動力車輛，在使用中加
    損害於他人者，駕駛人應賠償因此所生之損害。但於防止損
    害之發生，已盡相當之注意者，不在此限。又不法侵害他人
    之身體或健康者，對於被害人因此喪失或減少勞動能力或增
    加生活上之需要時，應負損害賠償責任。不法侵害他人之身
    體、健康者，被害人雖非財產上之損害，亦得請求賠償相當
    之金額。前項規定，於不法侵害他人基於父、母、子、女或
    配偶關係之身分法益，而情節重大者，準用之。民法第184
    條第1項前段、第191條之2 、第193條第1項、第195條第1項
    前段、第3項分別定有明文。查被告林子瑋駕駛系爭大貨車
    發生本件車禍，致原告許淑清受有上開傷害，為在汽車使用
    中加損害於他人，且被告林子瑋未能證明其於防止損害之發
    生，已盡相當之注意，為因過失不法侵害原告等人之權利，
    應依上開規定，賠償原告等人因此所生之損害。因此，原告
    等人本於上開侵權行為法之規定，請求被告林子瑋負損害賠
    償責任，於法有據。
㈢、惟按負損害賠償責任者，除法律另有規定或契約另有訂定外
　　，應回復他方損害發生前之原狀。第一項情形，債權人得請
    求支付回復原狀所必要之費用，以代回復原狀。損害賠償，
    除法律另有規定或契約另有訂定外，應以填補債權人所受損
    害及所失利益為限。同法第213條第1、3項及第216條第1項
    亦有明文規定。即損害賠償，請求支付回復原狀所必要之費
    用，以代回復原狀者，應以必要者為限。茲依上開規定，逐
    項審酌原告等人所主張之各項損害賠償金額有無理由如下:
  ⒈醫療費用895,193元部分:
　⑴原告許淑清主張其因本件車禍共支出醫療費用301,010元乙節
    ，業據其提出醫療費用收據等影本48張為證（附民卷第41頁
    ，本院卷第121-125、127-145、147-157、239-245頁），且
    為被告所不爭執，故其主張其受有上開已支付之醫療費用損
    害301,010元，為有理由。
　⑵原告許淑清另主張其需長期復健治療及追蹤併發症與後遺症
　　，因而每半年仍須至醫院住院進行治療復健，每次住院約10
    日，住院每日花費約1,500元，則每年醫療費支出為3萬元，
    以平均餘命33年，並以霍夫曼一次給付計算，其金額為594,
　　183元等情。雖為被告所否認，然原告所受之傷害，依目前
    之醫療技術已無恢復之可能;且臺北榮總109年9月22日及110
    年3月25日診斷證明書於醫師囑言欄業已分別載明:「…需要
    長期復健治療及追蹤併發症與後遺症。」、「病人因中樞神
    經之脊髓損傷，造成四肢癱瘓，無法自行翻身、轉位、移位
　　;雙手無法抓握或抬舉，日常生活活動因而需要專人全照料
　　，無法從事任何工作。…」等語（附民卷第49頁、本件刑事
    卷三第49頁），因此，原告主張其需長期復健治療，足以採
    信。且原告主張之上開住院治療費用，亦無不合理之處，則
    以原告許淑清為58年3月1日生，有其個人資料在卷可按（本
    院卷第65頁），其於本件言詞辯論終結日110年12月21日為5
    2歲，依109年度雲林縣簡易生命表，其平均餘命為33.33年
    （本院卷第120頁）計算，其依霍夫曼式計算法扣除中間利
    息（首期給付不扣除中間利息）之未來復健治療費用核計為
    597,918元（計算式如附表一），原告請求594,183元，未逾
    上開金額，應予准許。
　⑶故原告許淑清請求被告林子瑋賠償其所受醫療費用之損害為8
    95,193元（計算式:301,010+594,183=895,193），為有理由
    。
  ⒉交通費用40,750元部分:
　　原告主張其自雲林長庚醫院治療後轉院至台大雲林分院之車
    資為3,900元，自台大雲林分院轉院至台北榮總之車資為11,
　　000元，又因距離原告許淑清住處最近之醫療院所為雲林長
    庚醫院，以「大都會車隊」網頁試算，其單趟計程車資至少
    為275元，故其往返醫療院所之車資至少為550元，而累計至
    110年12月，原告許淑清共48次進出醫院，扣除上開2次救護
    車車資共25,850元（計算式:47×2×475=25,850），故交通費
    用之損失金額為40,750元（計算式:3,900+11,000+25,850=
　　40,750）等情。被告雖抗辯應以兩地距離的油價來計算等語
　　。然損害賠償金額之計算，應以原告實際所受之受損害為準
　　。依原告因本件車禍受有頸椎脊髓損傷合併致四肢完全癱瘓
　　，完全無法自行移動之傷害，應有搭乘計程車就診之必要。
    況原告許淑清除轉診之救護車費用外，其餘係以其住所至距
    離最近之醫療院所雲林長庚醫院之計程車資為計算基礎，已
    遠低於實際之支出，故其請求應屬有據。
　⒊看護費用共12,608,635元部分：
　⑴原告許淑清主張其受有如110年12月20日民事準備書狀附表2-
    3所示（本院卷第229-230頁）之看護費用之損害，即自109
    年3月22日至同年4月3日住院期間，請照服員看護共支出28,
    300元;自109年4月4日至同年7月7日於住處由親人看護94天
    ，每日以1,800元計算共計169,200元;自109年7月8日至11
　　0年11月止，由外籍看護照顧，共支出570,185元（含薪資、
    就業安定費每月2,000元、健保費每月1,176元、每年意外險
    保費595元）等情，業據其提出台大雲林分院109年3月10日
    及109年4月2日診斷證明書、臺北榮總109年4月30日、109年
    9月22日及110年3月25日診斷證明書暨照護服務員收據、健
    安看護中心證明聯、富邦產險僱主補償契約責任保險費收據
    及繳款證明、幫傭/看護工人薪資明細表、勞動部就業安定
    費繳費通知單、全民健康保險繳納保險費證明等影本為憑（
　　警卷第63-65頁，偵卷第27頁，本件刑事卷一第57頁、卷三
    第47、49頁，附民卷第49頁，本院卷第157、159至163頁）
    ，足信屬實。
　⑵又原告許淑清頸椎損傷造成四肢完全癱瘓，無法自行翻身、
    轉身、移位，雙手無法抓握或抬舉，日常生活活動因而需要
    專人全日照料等情，有上開台大雲林分院109年4月2日診斷
    證明書及臺北榮總109年9月22日、110年3月25日診斷證明書
    載明可參，故其主張其需專人全日照料，而外籍看護雖為全
    日照料，然其每日工時為8至12小時，其他時間仍須由親人
    照顧，足以採信。被告抗辯此部分請求與外籍看護有重疊，
    不應准許云云，委無可採。然考量一般家人協助照顧，係屬
    輔助照顧性質，並非專人照顧之情，應以每日600元即每月1
    8,000元計算損失為合理，依此計算，原告許淑清自109年7
    月8日至110年11月期間，除支出上開外籍看護費用外，尚需
    親人自行照顧之損失為303,000元（計算式:600x25+16x18,0
　　00=303,000），原告逾此之主張，為無可採。
　⑶原告許淑清主張其未來需花費外籍看護費用每年269,287元（
    以平均月薪19,215元、就業安定費每月2,000元、健保費每
    月1,176元及意外險每年595元計算，即【19,215+2,000+
　　1,176】x12+595=269,287），亦足採信。另加上開親人之輔
    助看護費用每月18,000元即每年216,000元，以原告許淑清
    之平均餘命33.33年，依霍夫曼式計算法扣除中間利息核計
    之金額，外籍看護部分為5,367,055元（計算式如附表二所
    示）、親人之輔助照護費用為4,305,013元（計算式如附表
    三所示），合計為9,672,068元（計算式:5,367,055+4,305
　　,013=9,672,068）。
　⑷故原告許淑清得請求之看護費用金額為10,545,253元（計算
    式:570,185+303,000+9,672,068=10,545,253），其超過部
    分之請求，為無理由。
　⒋勞動能力減損之損失共4,727,883元部分:
　⑴原告許淑清主張其受傷前原從事農事，每月收入約為其勞保
    之投保薪資額34,800元，且身體狀況良好，預估尚可工作至
    退休，自109年3月至110年11月，原告許淑清已受有不能工
    作之損失730,800元（計算式:34,80021=730,800）。自11
　　0年12月起至原告許淑清退休（退休年齡65歲，故計算至123
    年2月）止，期間共計12年3月，以每月工資34,800元，並依
    霍夫曼一次給付試算，金額為3,997,083元。故勞動能力損
    失金額為4,247,883元（計算式:730,800+3,997,083=4,247,
　　883）等情，雖據其提出110年度8月上旬西南氣流豪雨農業
    天然災害現金救助申請表（農產業）、110年農民種稻及耕
    作措施【轉（契）作、自行復耕種植登記生產環境維護】申
    報書（參聯單）、耕作協議書及原告雷智翔崙背鄉農會活期
    性存款存摺歷史交易紀錄等影本為證（本院卷第249-267頁
　　）。然為被告所否認，而上開資料僅能證明原告許淑清應有
    從事相關農作之事實，然農作採收後販賣之所得，尚需扣除
    成本才屬於淨收入。因此，上開資料尚無從證明其每月之真
    正收入，故應以每月之基本工資計算其勞動能力減損之損失
    為適當。
　⑵因此，原告許淑清自109年3月至110年12月已受有不能工作損
    失計應為526,000元【計算式:（23,800×10）+（24,000×
　　12）=526,000）。自111年1月起至其退休止，期間共計12年
    2月，以每月基本工資25,250元，依霍夫曼式計算法扣除中
    間利息（首期給付不扣除中間利息）核計其金額為2,884,48
　　3元（計算方式如附表四所示），故原告許淑清之勞動能力
    減損之損害為3,410,483元（計算式:526,000+2,884,483=3,
　　410,483），其超過之請求，不予准許。
  ⒌醫療器材等支出2,673,290元部分:
　  原告許淑清主張其110年12月20日民事準備書狀所列附表2-5
    各項目，係因四肢癱瘓之傷害，生活上及醫療上須購買之物
    品；而「已支出金額」欄位，為原告許淑清已花費之金額；
    「未來預估」欄，說明在未來約固定期間購買各項物品，以
    維持生活、身體運作 及醫療等需求欄；「預估花費」欄即
    為未來平均餘命之期間内購買各項目物品須支出之金額（已
    以霍夫曼一次給付計算）。另就附表2-5中編號17至27，記
    載每2至8年更換，係依照身心障礙者生活輔助器具補助標準
    表所載，如編號18「高背輪椅」，為上開標準表第3頁項次5
    ，最低使用年限為3年，故以每3年更換一次，共計支出2,6
　　73,290元等語，業據其提出統一發票、電子統一發票證明聯
　　、收據、網路購物訂單及購買證明、line通訊軟體對話內容
    截圖、身心障礙者輔具費用補助基準表及雅禎營養諮詢機構
    長照營養師服務建議單等影本為證（附民卷第47頁，本院卷
    第155、165-198頁），依其所受之傷害，應屬必要，應予准
    許。
　⒍精神慰撫金480萬元部分:
　  查一般人受有身體上之傷害，均會產生精神上之痛苦。因此
　　，原告許淑清主張其因本件車禍受傷，受有精神上之痛苦，
    足以採信。而原告雷智翔與原告許淑清為配偶關係，以原告
    許淑清原為健康之人，因本件車禍致中樞神經脊髓損傷合併
    四肢完全癱瘓，已無任何活動能力，終身須他人照顧，並長
    期至醫院接受治療等情，足認原告雷智翔主張其夫妻之親情
    倫理及生活相互扶持與幫助之身分法益受到侵害，且情節重
    大，足以採信。本院審酌原告許淑清與被告林子瑋於本件車
    禍之過失行為、原告2人因本件車禍所受精神上痛苦之程度
　　，與兩造之年齡、學歷、工作及有如卷附資料所示之社會經
    濟、身分、地位等一切情狀，認原告許淑清、雷智翔分別所
    受精神上損害之慰藉金以200萬元、90萬元為適當，原告2人
    超過之請求，礙難准許。　
  ⒎綜上所述，原告許淑清因本件車禍共受有19,564,969元之損
    害（計算式:895,193+40,750+10,545,253+3,410,483+2,673
　　,290+2,000,000=19,564,969）。原告雷智翔受有90萬元之
    損害，原告2人超過上開部分之請求，為無理由。
㈣、次按損害之發生或擴大，被害人與有過失者，法院得減輕賠
    償金額，或免除之，民法第217條第1項定有明文。查:
　⒈本件車禍係發生在無號誌之交岔路口，其中東西向道路寬約
    為5.6公尺，南北向道路寬約4為6.4公尺，本件車禍發生後
　　，被告林子瑋所駕系爭大貨車仍在系爭交岔路口，尚未通過
    路口，而原告許淑清所騎乘普通重型機車距離系爭交岔路口
    （南北向）約有3公尺處;且本件車禍之發生，係因被告林子
    瑋所駕系爭大貨車之左前車頭保險桿撞擊原告許淑清所騎乘
    普通重型機車之左後側而發生等情，有被告林子瑋之警詢筆
    錄、本件車禍之道路交通事故現場圖暨調查報告表㈠、㈡、現
    場暨肇事車輛照片可參（警卷第6、9、29-43頁）。原告許
    淑清主張本件車禍之發生，係被告駕駛系爭大貨車，於行經
    無號誌之上開交岔路口，左方車未暫停讓右方車先行，即貿
    然直行撞擊原告許淑清所騎乘已過半路口之普通重型機車乙
    情，雖足採信。惟按汽車行經無號誌之交岔路口，應減速慢
    行，作隨時停車之準備，道路交通安全規則第93條第1項第2
    款定有明文。而系爭交岔路口僅約5.6公尺寬，以時速10公
    里計算，通過上開交岔路口不足3秒（計算式:【10x1,000
　　】÷【1x60x60】=2.7），不足一般人之反應距離，可見雙方
    車行至系爭交岔路口時均未減速，致發生本件車禍，原告許
    淑清於本件車禍之發生為與有過失，足以認定。因此，本件
    車禍之發生，係被告林子瑋駕駛系爭大貨車，行經無號誌交
    岔路口，左方車未暫停讓右方車先行，應負主要之過失責任
　　；而原告許淑清騎乘普通重型機車，行經無號誌交岔路口，
    未減速慢行，作隨時停車之準備，應負次要之過失責任，應
    足認定。且本件嘉雲區車輛行事故鑑定意見亦同此認定，有
    該行事故鑑定意見書附卷可參（本件刑事卷一第121-124頁
　　，本院卷第213-216頁）。
　⒉又按機車駕駛人應戴安全帽，道路交通安全規則第88條第1項
    第5款亦有明文規定。而被告林子瑋於本件車發生後之員警
    調查時稱原告許淑清未戴安全帽，僅戴有遮陽布帽等語，有
    該警詢筆錄可參（警卷第6、9頁）。依上開現場照片僅有疑
    似遮陽布帽，並無安全帽遺留現場之情節（警卷第36、40
　　、42-43頁），應足採信。則原告許淑清對於其所受損害之
    擴大，亦應與有過失。參酌其所受之主要損害為第四頸椎破
    裂致頸椎脊髓損傷合併四肢完全癱瘓，而其顱骨無骨折現象
　　，且無顱內出血，僅頭皮可見微量血腫，推測後腦並無受到
    嚴重撞擊，而無需外科介入處理，僅給予藥物症狀治療等情
　　，有上開臺北榮民總醫院診斷證明書、台大雲林分院110年2
    月23日臺大雲分資字第1100001072號函暨檢附病歷載明可稽
    （本件刑事卷一第57頁、卷二第23-27），可見原告許淑清
    因未戴安全帽所致損害之擴大，尚屬有限。
　⒊本院審酌本件車禍發生雙方肇事者之上開過失情節，認原告
    應自負20%之過失責任、被告林子瑋負80%之過失責任為相當
　　。依此計算，被告應賠償原告許淑清及雷智翔2人因本件車
    禍所受之損害各為15,651,975元及72萬元（計算式:19,564,
　　969×80%=15,651,975.2，元以下四捨五入，900,000×80%=72
　　0,000）。
　⒋至於原告許淑清另主張被告林子瑋係遭吊照無駕駛執照之人
　　，本就不應再開車行駛乙情，僅屬違反道路交通安全相關規
    定，核與本件車禍之過失及與有過失之認定無關，爰併此敘
    明。
㈤、又按保險人依本法規定所為之保險給付，視為被保險人損害
    賠償金額之一部分；被保險人受賠償請求時，得扣除之，強
    制汽車責任保險法第32條定有明文。而原告許淑清因本件車
    禍事故已受領強制汽車責任保險理賠金1,777,265元，為兩
    造所不爭執。因此，原告許淑清得請求被告林子瑋賠償之金
    額，應扣除其上開已受領之保險金，依此計算，原告許淑清
    得請求被告林子瑋賠償之損害為13,874,710元（計算式:15,
    651,975-1,777,265元=13,874,710）。　　
㈥、再按受僱人因執行職務，不法侵害他人之權利者，由僱用人
    與行為人連帶負損害賠償責任。但選任受僱人及監督其職務
    之執行，已盡相當之注意或縱加以相當之注意而仍不免發生
    損害者，僱用人不負賠償責任，民法第188條第1項亦有明文
    規定。查原告主張被告林子瑋係共同被告建通氣體行之員工
    ，且係駕駛被告建通氣體行所有之系爭大貨車，在執行職務
    中發生本件車禍乙節，為被告所不爭執，並有被告林子瑋之
    警詢筆錄、肇事現場照片及車號查詢車主資料可按（警卷第
    4、9、38、69頁），足信屬實。而被告建通氣體行亦未提出
    其有何選任受僱人及監督其職務之執行，已盡相當之注意或
    縱加以相當之注意而仍不免發生損害之抗辯及證據。又被告
    建通氣體行為獨資商號，本件車禍發生時之負責人為謝盈盈
    ，嗣於109年4月13日變更為林子訓，亦有本院109年度司全
    字第28號民事假扣押裁定影本、經濟部商業司商工登記公示
    資料查詢服務等附卷可參（本院卷第57-59頁）。因此，原
    告2人依上開規定，請求被告謝盈盈即建通氣體行與被告林
    子瑋連帶負損害賠償責任，為有理由，應予准許。
㈦、末按負損害賠償責任者，因回復原狀而應給付金錢者，自損
    害發生時起，加給利息。應付利息之債務，其利率未經約定
　　，亦無法律可據者，週年利率為5%，民法第213條第2項及第
    203條分別定有明文。據此，原告2人就被告應連帶給付之金
    額，均請求被告自刑事附帶民事起訴狀繕本送達翌日即109
    年10月20日起至清償日止，按週年利率5%計算之利息，於法
    有據。
㈧、從而，原告許淑清、雷智翔本於侵權行為之法律關係，請求
    被告謝盈盈建通氣體行即與林子瑋2人連帶給付原告許淑清1
    3,874,710元、雷智翔72萬元，及均自109年10月20日起至清
    償日止，按年息5%計算之利息，為有理由，應予准許。原告
    2人超過上開範圍之請求，為無理由，應予駁回。
五、原告2人均陳明願供擔保，請求宣告假執行。於原告勝訴部
    分，核無不合，爰分別酌定相當之擔保金額，予以准許。並
    依民事訴訟法第392條第2項規定，依職權宣告被告得預供擔
    保而免為假執行。至於原告敗訴部分，其假執行之聲請，已
    失所附麗，應併予駁回。
六、又原告先位之訴既有理由，則備位之訴之解除條件已成就，
    故其備位之訴部分，不予審究，亦併此敘明。
七、結論：本件原告之訴為有一部理由、一部無理由，爰判決如
    主文。
中    華    民    國   111    年    1     月    11    日
                  民事簡易庭    法  官  黃一馨
以上為正本，係照原本作成。
如對本判決上訴，須於判決送達後20日內向本院提出上訴狀。
如委任律師提起上訴者，應一併繳納上訴審裁判費。
中　　華　　民　　國　　111 　年　　1 　　月　　11　　日
                                書記官　鄭夙惠
　　　　　　　　　　　　　　　　
附表一、
依霍夫曼式計算法扣除中間利息（首期給付不扣除中間利息）核
計其金額為新臺幣597,918元【計算方式為：30,000×19.0000000
0+(30,000×0.33)×(20.00000000-00.00000000)=597,918.425151
。其中19.00000000為年別單利5%第33年霍夫曼累計係數，20.00
000000為年別單利5%第34年霍夫曼累計係數，0.33為未滿一年部
分折算年數之比例(33.33[去整數得0.33])。採四捨五入，元以
下進位】。

附表二、
依霍夫曼式計算法扣除中間利息（首期給付不扣除中間利息）核
計其金額為新臺幣5,367,055元【計算方式為：269,287×19.0000
0000+(269,287×0.33)×(20.00000000-00.00000000)=5,367,055.
000000000。其中19.00000000為年別單利5%第33年霍夫曼累計係
數，20.00000000為年別單利5%第34年霍夫曼累計係數，0.33為
未滿一年部分折算年數之比例(33.33[去整數得0.33])。採四捨
五入，元以下進位】。

附表三、
依霍夫曼式計算法扣除中間利息（首期給付不扣除中間利息）核
計其金額為新臺幣4,305,013元【計算方式為：216,000×19.0000
0000+(216,000×0.33)×(20.00000000-00.00000000)=4,305,012.
0000000。其中19.00000000為年別單利5%第33年霍夫曼累計係數
，20.00000000為年別單利5%第34年霍夫曼累計係數，0.33為未
滿一年部分折算年數之比例(33.33[去整數得0.33])。採四捨五
入，元以下進位】。

附表四、
依霍夫曼式計算法扣除中間利息（首期給付不扣除中間利息）核
計其金額為2,884,483元【計算方式為：25,250×114.00000000=
2,884,483.0000000。其中114.00000000為月別單利(5/12)%第14
6月霍夫曼累計係數。】。